臺灣高等法院刑事裁定
110年度抗字第1722號
抗  告  人
即  受刑人  賴嘉陞  （原名周增隆、賴增隆）




上列抗告人因聲請定其應執行刑案件，不服臺灣桃園地方法院中
華民國110年9月30日所為之裁定（110年度聲字第2230號），提
起抗告，本院裁定如下：
    主  文
抗告駁回。                                             
    理  由
一、原裁定意旨略以：抗告人即受刑人賴嘉陞（下稱受刑人）因
    違反詐欺罪等案件，先後經法院判處如附表所示之刑，分別
    確定在案。茲檢察官聲請定其應執行之刑，審核認聲請為正
    當，爰依刑事訴訟法第477條第1項，刑法第53條、第51條第
    5款規定，就有期徒刑部分定其應執行有期徒刑8年10月等語
    。
二、抗告意旨略以：
　㈠按刑法第51條數罪併罰明定宣告多數有期徒刑者，於各刑中
    之最長期以上，各刑合併之刑期以下，定其刑期。其立法精
    神係限制加重原則，而非累加方式加總，應考量其處罰刑度
    之不法內涵與生命有限，酌定相當罪刑，故應有責任遞減原
    則之適用，始符合法律正義。其量刑之酌定，雖屬自由裁量
    事項，法院仍應受內部界線及外部界限之拘束。
　㈡按刑法第56條連續犯之規定，業於民國94年2月2日修正公布
    刪除，並於95年7月1日施行，而連續犯之所以廢除，係因實
    務界對於「同一罪名」認定過寬，所謂「概括犯意」，經常
    可連綿數年之久，且在採證上多趨於寬鬆，致過度擴張連續
    犯概念，併案浮濫，造成不公平之現象，在修正後，基於連
    續犯原為數罪之本質，反刑之公平原則。考量過去視為連續
    犯之犯罪，原則上應回歸數罪併罰，以藉此維護刑罰之公正
    性。復按法院就裁量權之行使，除不得逾越法律所規定之外
    部界線外，尚應受比例原則、公平正義原則之規定拘束，謹
    守法律秩序之理念，體察法律之規範、目的，使其結果實質
    正當，合於裁量之內部性界線，尚應受比例原則、公平正義
    之規範，俾與立法本旨契合，亦即，必須符合所適用法律授
    權之目的，並受法律秩序理念、法律感情及慣例等所規範。
　㈢實施新法以來各級法院中對其罪犯所判之例參照如下：
　　①本院105年訴字第84號，偽造文書84件、竊盜58件，共判53
      年，定應執行4年4月。
　　②高雄地方法院110年度聲字第1541號，詐欺15件，共判20年
      8月，定應執行8年2月。
　㈣我國採寬嚴並進之刑事政策，惟對於危害社會較輕微之犯罪
    ，或有可能改善之犯罪，則採取緩和之刑事政策，著重在矯
    治與教化可能功能，而非刑罰之應報主義。受刑人數罪併罰
    之部分，縱非同一性質，刑事罰則相較於殺人、強盜等重罪
    科刑卻不遑多讓，顯然不甚公平，原審裁定僅小幅減少3年
    之量刑，實屬過苛，違反罪刑相當原則，請求重新量刑，給
    予受刑人悔過向上之機會，為公平合理、最有利之裁定等語
    。　　
三、按數罪併罰之定應執行之刑，係出於刑罰經濟與責罰相當之
    考量，並非予以犯罪行為人或受刑人不當之利益，為一種特
    別的量刑過程。相較於刑法第57條所定科刑時應審酌之事項
    係對一般犯罪行為之裁量，定應執行刑之宣告，乃對犯罪行
    為人本身及所犯各罪之總檢視，除應考量行為人所犯數罪反
    應出之人格特性，並應權衡審酌行為人之責任與整體刑法目
    的及相關刑事政策，在量刑權之法律拘束性原則下，依刑法
    第51條第5款之規定，採限制加重原則，以宣告各刑中之最
    長期為下限，各刑合併之刑期為上限，但最長不得逾三十年
    ，資為量刑自由裁量權之外部界限，並應受法秩序理念規範
    之比例原則、平等原則、責罰相當原則、重複評價禁止原則
    等自由裁量權之內部抽象價值要求界限之支配，使以輕重得
    宜，罰當其責，俾符合法律授與裁量權之目的，以區別數罪
    併罰與單純數罪之不同，兼顧刑罰衡平原則（最高法院100
    年度台上字第21號判決意旨參照）。是於個案之裁量判斷，
    除非有全然喪失權衡意義或其裁量行使顯然有違比例、平等
    諸原則之裁量權濫用之情形，否則即應尊重法官本於依法獨
    立審判之授權所為之量刑裁奪。
四、經查：
　㈠受刑人所犯如附表所示各罪，分別經臺灣高雄地方法院、原
    審法院及本院判處如原裁定附表所示之刑，均經分別確定，
    有各判決書及本院被告前案紀錄表等件在卷可憑。其中如原
    裁定附表編號4、6、7所示為得易科罰金之罪，如附表編號1
    至3、5、8至10所示則屬不得易科罰金之罪，屬刑法第50條
    但書第1款規定之情形。茲檢察官依受刑人請求向原審法院
    聲請定其應執行之刑，原審審核後，認受刑人所犯如原裁定
    附表編號1至10所示各罪，犯罪時間均合於數罪併罰之要件
    ，並合於刑法第50條第2項之規定，應依刑法第53條規定定
    其應執行刑，因而就如原裁定附表編號1至10所示各罪，定
    其應執行刑為有期徒刑8年10月，其所定應執行刑係各宣告
    刑中之刑期最長（有期徒刑3年2月）以上，各刑合併之有期
    徒刑12年10月以下之範圍內（即所謂外部性界限），且因附
    表編號6、7及8至10曾分別定應執行有期徒刑6月、4年2月，
    原審法院所定之刑亦於前揭應執行刑與原裁定附表編號1至5
    所示之刑合計刑期即有期徒刑11年10月（即所謂內部性界限
    ）內，經核並未逾越刑法第51條第5款之界限，且符合量刑
    裁量之外部性界限及內部性界限，亦無明顯過重而違背比例
    原則之情形，自屬適法，抗告意旨泛稱原裁定違反罪刑相當
    原則、比例原則等語，難謂可採。
　㈡抗告意旨所舉他案件中數罪併罰所定應執行刑等情縱令屬實
    ，乃各法院酌量個案情形之結果，於本案並無拘束之效力，
    不得比附援引以此指摘本案原裁定之不當，而請求從輕或更
    有利於受刑人之裁定。又經本院函請受刑人就其提出之抗告
    陳述意見，其另陳述：其在等待案件結束後學習知識，以便
    出監後學以致用，並考量其為單親家庭，為經濟支柱，爰請
    重新裁定，定應執行刑為有期徒刑6年等語，然受刑人前開
    所指個人家庭事由，乃個案定其宣告刑時所已審酌，與定應
    執行刑時考量之各面向無關，附此敘明。
　㈢綜上，受刑人執前詞指摘原裁定不當，為無理由，應予駁回
    。
據上論斷，應依刑事訴訟法第412 條，裁定如主文。
中　　華　　民　　國　　110 　年　　11　　月　　22　　日
                  刑事第二庭    審判長法　官  遲中慧
                                      法　官  楊志雄
                                      法　官  邱筱涵
以上正本證明與原本無異。
如不服本裁定，應於收受送達後五日內向本院提出抗告狀。
                                      書記官  鄭巧青
中　　華　　民　　國　　110 　年　　11　　月　　23　　日